---
title: Codigo R
authors:
  - name: GRUPO MESSI
    thanks: Ing. Palma
    deparment: Universidad nacional de Cuyo
    affiliation: Facultad de Ingenieria
    location: Tecnicas y Herramientas Modernas
    

abstract: |
  En este documento se vera la utilizacion del lenguaje de programacion R, sus comandos y sus utilidades al momento de necesitar vectores y matrices. 

bibliography: references.bib
biblio-style: unsrt
output: rticles::arxiv_article
---

# Introduction

El lenguaje de programacion R es un lenguaje de programación gratuito y de código abierto que se utiliza principalmente para análisis de datos, estadística y visualización de datos. Es muy popular entre científicos, investigadores y profesionales de datos por su flexibilidad y potencia.

# Comandos

Hay distintos comandos que se utilizan en este lenguaje, algunos de ellos se nombran a continuacion:

- Si se desea saber que hace cada comando se coloca un signo de preguntas antes del comando el cual se cunsulta y se obtiene una explicacion del mismo y un ejemplo. Ejemplo: ?summary

- Si se tiene una grafica en la cual queremos obtener exactamente los valores e la grafica, lo que se hace es poner el nombre de la variable directamente y se obtendra cada punto caracteristico de la misma. Ejemplo: pressure

- Colocando el comando hist y las variables anteriormente analisadas, se logra un histograma de los valores que se obtienen en la grafica.Ejemplo: hist(pressure(signo pesos)temperature) 

- Si se quiere cambiar el titulo del mismo se coloca luego del nombre de las variables, separando con una coma, main="nombre del titulo" Ejemplo: hist(pressure(signo pesos)temperature, main="Temperatura del reactor")

- Para cambiar el nombre de los ejes se coloca como en el caso anterior, separado por comas, xlab o ylab igual al nombre que se desea en comillas. Ejemplo: hist(pressure(signo pesos)temperature, main="temperatura del reactor", ylab="valores multiplicados por 100", xlab="hPa")

## Vectores

Un vector es una estructura de datos que almacena numeros de doble presicion 

```{r}
mi_vector_a <-c(12,34,12,54,23,12,65,34,12,56,66)
mi_vector_b <- seq(1:16)

mi_vector_a
mi_vector_b
```

## Matrices

Las matrices se parecen a los vectores pero tienen filas y columnas. 
Se alimentan de vectores 

```{r}
mi_matriz_c <- matrix(mi_vector_b,nrow=4,byrow=TRUE)
```
Para mostrar la matriz se coloca el nombre de la matriz.
```{r}
mi_matriz_c
```

Para acceder a un elemento de la matriz ponemos la fila y la columna entre corchetes nombrando anteriormente a la matriz

```{r}
mi_matriz_c[4,2]
```

Para traer una fila completa de la matriz cloco el nombre de la matriz y entre corchetes coloco el numero de fila y luego de la coma un espacio para que venga todas las columnas 

```{r}
mi_matriz_c[4, ]
```

Para suprimir una linea y obtener la matriz resultante se coloca el nombre de la matriz y luego entre corchetes con un menos la linea que se quiere suprimir

```{r}
mi_matriz_c[-2, ]
```

## Ejercicio TICTOC

```{r}
library(tictoc)
tic("sleeping")
A<-20
print("dormire una siestita...")
## [1] "dormire una siestita..."
Sys.sleep(2)
print("...suena el despertador")
## [1] "...suena el despertador"
toc()
```


## Ejercicio Matriz de 100x100

Primero generamos la matriz de 100x100 con numeros aleatorios utilizndo el siguiente comando

```{r}
matriz_aleatoria <- matrix(rnorm(10000), nrow = 100, ncol = 100)
```

Luego iniciamos el cronómetro con la siguiente linea 
```{r}
tiempo_inicio <- Sys.time()
```

Operación que deseas medir (en este caso, calcular la inversa de la matriz)
```{r}
inversa <- solve(matriz_aleatoria)
```

Se detiene el cronómetro
```{r}
tiempo_fin <- Sys.time()
```

Calcula el tiempo de ejecución
```{r}
tiempo_ejecucion <- tiempo_fin - tiempo_inicio
```

Imprime el tiempo de ejecución
```{r}
print(paste("Tiempo de ejecución:", tiempo_ejecucion))
```

## Ejercicio Rbenchmark

```{r}
library(microbenchmark)
set.seed(2017)
n <- 10000
p <- 100
X <- matrix(rnorm(n*p), n, p)
y <- X %*% rnorm(p) + rnorm(100)
check_for_equal_coefs <- function(values) {
  tol <- 1e-12
  max_error <- max(c(abs(values[[1]] - values[[2]]),
                     abs(values[[2]] - values[[3]]),
                     abs(values[[1]] - values[[3]])))
  max_error < tol
}
mbm <- microbenchmark("lm" = { b <- lm(y ~ X + 0)$coef },
               "pseudoinverse" = {

  b <- solve(t(X) %*% X) %*% t(X) %*% y
},
"linear system" = {
  b <- solve(t(X) %*% X, t(X) %*% y)
},
check = check_for_equal_coefs)
```

Este codigo da por resultado graficas en forma de violin en donde se puede analizar cuanto tiempo demora el codigo en tomar la informacion y dependiendo del ancho que tenga el violin implica el consumo de memoria que tiene el mismo. 

## Castigo de Gauss
Este algoritmo define una función llamada castigo_de_taylor que calcula la sumatoria según el método del castigo de Taylor. El método consiste en sumar cada número entero junto con su inmediato superior, comenzando desde un valor dado y terminando en otro valor dado. La función toma dos argumentos a y b, que representan los dos números entre los cuales se realizará la sumatoria. Luego, utiliza un bucle for para iterar desde a hasta b, sumando cada número i junto con su inmediato superior i + 1. Finalmente, devuelve la suma total. Además, el algoritmo solicita al usuario que ingrese dos números, llama a la función castigo_de_taylor con estos números como argumentos, y muestra el resultado de la sumatoria.

Lo primero que hacemos es definir las variables y luego correr el codigo en base a ellas. 

```{r}
a<- 5
b<- 10

taylor_sum <- function(a,b) {
  sum <- 0
  for (i in a:b) {
    sum <- sum + i + (i+1)
  }
  return(sum)
}

resultado <- taylor_sum(a, b)

cat("La sumatoria usando el método de Taylor es:", resultado, "\n")
```


## Fibonacci

La serie de Fibonacci es una famosa secuencia de números infinita que aparece a menudo en la naturaleza y las matemáticas.

Aquí te cuento algunos datos interesantes sobre la serie de Fibonacci:

Su definición: La serie de Fibonacci se define por la regla siguiente:
Los dos primeros números son 0 y 1.
A partir del tercer término, cada número es la suma de los dos anteriores.
Sucesión inicial: Así que la serie de Fibonacci comienza de la siguiente manera: 0, 1, 1, 2, 3, 5, 8, 13, 21, 34, 55, 89, 144... y sigue infinitamente.
Origen del nombre: Aunque la secuencia se conocía en la India antes del siglo VII, la introdujo en Europa el matemático italiano Leonardo de Pisa, más conocido como Fibonacci, en su libro Liber abbaci ("Libro de cálculo") en el año 1202. De ahí su nombre.
La serie de Fibonacci tiene muchas propiedades interesantes y aplicaciones en diversos campos, incluyendo:

Naturaleza: La serie de Fibonacci aparece en patrones de crecimiento en plantas (como el número de pétalos en una margarita), la disposición de las hojas en un tallo, o la forma de una espiral en una concha.
Matemáticas: La serie de Fibonacci está relacionada con el número áureo, una proporción geométrica que se considera estéticamente agradable y se encuentra en la naturaleza y el arte.
Informática: La serie de Fibonacci se utiliza en algoritmos de búsqueda y optimización.

La serie fibonacchi es muy utilizada debido a su poder de prediccion. Se utiliza en los mercados de criptomonedas para saber que puede pasar, y en caso que no se cumpla se dice que hubo una manipulacion humana 

A modo practica, se realiza la serie fibonacchi para contar el tiempo y las iteraciones necesaria para lograr un numero mayor a 1000000 

```{r}
library(tictoc)
tic("tiempo de ejecucion del algoritmo")

# Función recursiva para calcular el n-ésimo término de Fibonacci
fibonacci <- function(n) {
    if (n == 0) {
        0
    } else if (n == 1) {
        1
    } else {
        fibonacci(n - 1) + fibonacci(n - 2)
    }
}

# Inicializar variables
n <- 1
iteraciones <- 0

# Ciclo para calcular y mostrar la serie de Fibonacci
while (fibonacci(n) <= 1000000) {
    iteraciones <- iteraciones + 1
    n <- n + 1
    print(fibonacci(n))
}

# Mostrar cantidad de iteraciones
print("El numero de iteraciones es:")
print(iteraciones)
toc()

```

## Burbuja

El código burbuja en el lenguaje R, también conocido como algoritmo de ordenamiento burbuja, es un algoritmo de ordenamiento que permite ordenar un vector de números de menor a mayor.

Funciona de la siguiente manera:

1. Recorre el vector: Se inicia un ciclo que recorre el vector de números de principio a fin.
2. Compara elementos adyacentes: En cada iteración del ciclo, se comparan dos elementos adyacentes del vector.
3. Intercambia elementos: Si el primer elemento es mayor que el segundo, se intercambian sus posiciones en el vector.
4. Repite: El ciclo se repite hasta que no se hayan realizado intercambios en ninguna iteración. Esto significa que el vector está ordenado.

En la actividad hacemos este codigo y calculamos el tiempo que demora en hacerlo. Tomamos para el ejemplo un vector de 10 componentes generadas aleatoriamente 

```{r}
library(tictoc)
tic("tiempo que demora el algoritmo")

# Generar vector aleatorio de 10 elementos
vector <- runif(10, min = 0, max = 100)

# Función para ordenar un vector usando el algoritmo burbuja
ordenarBurbuja <- function(vector) {
    n <- length(vector)
    intercambio <- TRUE
    i <- 1
    while (intercambio) {
        intercambio <- FALSE
        for (i in 1:(n - 1)) {
            if (vector[i] > vector[i + 1]) {
                aux <- vector[i]
                vector[i] <- vector[i + 1]
                vector[i + 1] <- aux
                intercambio <- TRUE
            }
        }
    }
    vector
}

# Ordenar vector aleatorio
vectorOrdenado <- ordenarBurbuja(vector)

# Mostrar vector original y ordenado
print(vector)
print(vectorOrdenado)

toc()

```

## Quick Sort

Utilizano el metodo incorporado en el lenguaje R, hacemos lo mismo que en el caso de burbuja y vemos la comparacion de cuanto tarda cada sistema 

```{r}
tic("tiempo")
sort(vector)
toc()
```

Con los resultados obtenidos concluimos que este metodo es mas rapido que el burbuja. 